臺灣桃園地方法院民事簡易判決
110年度壢簡字第1594號
原      告  鄒永安  
訴訟代理人  羅一順律師
被      告  鄒明德  
            鄒明星  

            鄒素香  

兼  共  同
訴訟代理人  鄒明宏  
上列當事人間請求遷移骨灰事件，本院於民國111年2月14日言詞
辯論終結，判決如下：
    主  文
一、被告應將坐落於桃園市○○區○○○段○○○段0000地號土地上，鄒
    永鑌及鄒張春英之骨灰遷離。
二、訴訟費用新臺幣（下同）1,110元由被告負擔。
    事實及理由
一、原告主張
　　桃園市○○區○○○段○○○段0000地號土地（下稱系爭土地）為原
    告所有，並於系爭土地上搭建原告父母之墓地（下稱系爭墓
    地）。嗣原告之兄鄒永鑌及其配偶鄒張春英相繼過世，其繼
    承人即被告未經原告同意，即將鄒永鑌及鄒張春英之骨灰（
    下稱系爭骨灰）埋葬於系爭墓地，而無權占有系爭土地。爰
    依民法第767條第1項前段規定提起本件訴訟等語。並聲明：
    被告應將系爭土地上系爭骨灰遷離。
二、被告答辯
　　修建系爭墓地時保留了可以埋葬4代人骨灰的空間，其有得
    到原告同意才將系爭骨灰埋葬在系爭墓地等語。並聲明：原
    告之訴駁回。
三、系爭土地為原告所有，系爭墓地位於系爭土地上，系爭骨灰
    現埋葬於系爭墓地內，且被告為鄒永鑌及鄒張春英之繼承人
    等事實，業據原告提出與其所述相符之系爭土地登記謄本、
    現場照片、繼承系統表、除戶謄本及戶籍謄本為證（見本院
    卷第9、13、37、40至43頁），且為被告所不爭執，堪信為
    真實。
四、本院得心證之理由
（一）按民法第767條第1項前段規定：「所有人對於無權占有或
      侵奪其所有物者，得請求返還之。」民事訴訟法第277 條
      本文規定：「當事人主張有利於己之事實者，就其事實有
      舉證之責任。」又按以無權占有為原因，請求返還土地者
      ，占有人對土地所有權存在之事實無爭執，而僅以非無權
      占有為抗辯者，土地所有權人對其土地被無權占有之事實
      無舉證責任，占有人自應就其取得占有係有正當權源之事
      實證明之（最高法院85年台上字1220號判決意旨參照）。
（二）本件原告為系爭土地所有權人，被告則將系爭骨灰埋葬於
      系爭墓地而占有系爭土地，均如前述。是依上開說明，被
      告即應就其有權占有系爭土地，負舉證責任。本件被告固
      主張其係得原告同意後將系爭骨灰埋葬於系爭土地，並提
      出重修明細、墓穴位置圖及手寫明細為證。然查被告提出
      之重修明細，僅記載民國96年間修建墓地之費用（見本院
      卷第89頁），然原告否認該文書之真正，且縱認該明細確
      實為修建系爭墓地，然亦無從據以證明原告曾同意被告將
      系爭骨灰埋葬於系爭墓地。
（三）次查被告提出之墓穴位置圖，該圖僅以手繪方式畫出墓地
      形狀及穴位，並於各穴位上記載有19、20、21、22等數字
      ，此外並無其他文字記載（見本院卷第90頁）。是無從認
      定此即為系爭墓地之墓穴位置圖，亦無從以此證明原告曾
      同意被告將系爭骨灰埋葬於系爭墓地。
（四）末查原告提出之手寫明細，其上記載項目為割草修樹、填
      土、填土工資及草坪代工（見本院卷第91頁），然其上並
      無簽名、亦未提及整修之位置為何。且縱使確為整修系爭
      墓地，然亦無從以此證明原告曾同意被告將系爭骨灰埋葬
      於系爭墓地。此外被告又未提出其他證據供本院審酌，是
      難認被告有權占有系爭土地。則原告依上開規定請求被告
      將系爭骨灰遷出系爭土地，即屬有據。
五、綜上所述，原告依民法第767條第1項前段規定，請求被告將
    系爭骨灰遷出系爭土地，為有理由，應予准許。
六、本件係就民事訴訟法第427 條適用簡易程序所為被告敗訴之
    判決，依同法第389 條第1項第3款規定，爰依職權宣告假執
    行。
七、本案事證已臻明確，兩造其餘主張陳述及所提之證據，經審
    酌均與本院前揭判斷無影響，毋庸一一論述，附此敘明。
八、訴訟費用負擔之依據：民事訴訟法第78、85條第1項。並依
    職權確定訴訟費用額如主文第2項所示。
中　　華　　民　　國　　111 　年　　3 　　月　　11　　日
                  中壢簡易庭　法　官　周仕弘
以上為正本係照原本作成。
如不服本判決，應於送達後20日內，向本院提出上訴狀並表明上
訴理由，如於本判決宣示後送達前提起上訴者，應於判決送達後
20日內補提上訴理由書（須附繕本）。
中　　華　　民　　國　　111 　年　　3 　　月　　11　　日
                              書記官  巫嘉芸